臺灣新北地方法院民事判決　　　　　　 109年度訴字第2941號
原　　　告　王ＯＯ　
兼
法定代理人　賴依秀　
　　　　　　王湛澤　
共　　　同
訴訟代理人　黃仕翰律師
　　　　　　游弘誠律師
　　　　　　顏名澤律師
被　　　告　普力生化科技股份有限公司

兼
法定代理人　廖偉凱　
共　　　同
訴訟代理人　謝政翰律師
　　　　　　林宗諺律師
上列當事人間請求侵權行為損害賠償事件，經本院於民國110年1
0月29日言詞辯論終結，判決如下：
         主文
原告之訴及假執行之聲請均駁回。
訴訟費用由原告負擔。
         事實及理由
一、原告主張：㈠原告甲○○( 下稱甲○○) 自民國107 年8 月
    1 日開始就讀新北市板橋區莒光國民小學附設幼兒園（下稱
    莒光幼兒園），甲○○就學後常因不明原因出現刺激性反應
    ，後續更陸續罹患急性咽喉炎、未明示側性之慢性結膜炎、
    復發性口瘡、急性咽炎、急性鼻咽炎、嗽變異性氣喘、肺炎
    等疾病。原告戊○○（下稱戊○○）遂至莒光幼兒園教室中
    尋找兒子甲○○的病因，發現莒光幼兒園中裝設被告普力生
    化科技股份有限公司（下稱普力公司）銷售之「普力600 水
    霧涵氧機」（下稱普力涵氧機）做為消毒使用。查普力涵氧
    機所搭用之普力-600消毒劑成分為二氧化氯，為刺激性之化
    學物質，且經戊○○詢問幼兒園其他學童，發現普力涵氧機
    於學童上課日上午、中午、下午時段皆會噴霧消毒，學童們
    亦會一起遊玩普力涵氧機，普力公司卻對此並無任何防護措
    施。而「二氧化氯在工作場所中8 小時日時量平均容許濃度
     ( PE L -T WA)為0.1ppm ,0.28mg/ m3」，勞工作業場所容
    許暴露標準附表一編77有明定，嗣原告於109 年8 月27日偕
    同普力公司、校方人員、校方保險公司、保險公證人、立委
    服務處主任，至甲○○教室模擬甲○○平日上課環境，持檢
    測儀器為美國ATI PortaSens II Gas Detector 攜帶式特殊
    氣體偵測器進行測試，測試結果普力涵氧機產生之二氧化氯
    濃度最高達1ppm，已逾勞工作業環境容許標準10倍，可見普
    力公司銷售之普力涵氧機產品不符可期待之安全性，並致甲○○因吸入二氧化氯陸續罹患未明示側性之慢性結膜炎、復
    發性口瘡、急性咽炎、嗽變異性氣喘、肺炎等疾病，並因常
    態性過敏反應，肺功能嚴重受損( 甲○○之肺臟功能經檢查
    後為肺活量（VC）36% 、第一秒分時肺活量（FE V1 ）75%
    、用力肺活量（FVC ）68 %、FEV1 /FVC 為75%/68 %、尖峰
    呼氣流速值（PEF ）僅有49% ，有原證6 可證）。㈡普力公
    司上開所為，係以故意違背善良風俗之方法，加損害於甲○○，是普力公司依民法184 條第1 項後段、第191-1 條規定
    第1 項對甲○○應負損害賠償責任。又被告丁○○（下稱丁○○）為普力公司之負責人，依公司法第28條、公司法第23
    條第2 項，應與普力公司負連帶損害責任。再普力公司主要
    以加濕器、消毒劑作為其業務經營方向，當屬消費者保護法
    （下稱消保法）所稱之企業經營者，甲○○為莒光幼兒園之
    學童，普力涵氧機係裝設於幼兒園教室內，故甲○○應屬消
    保法第7 條第3 項所稱之第三人，且普力公司明知普力涵氧
    機所使用之消毒劑含剌激性之二氧化氯，竟推廣供醫院學校
    等密閉空間使用，造成甲○○諸多疾病，應有重大過失，甲○○自得依消保法第7 條第3 項、第51條規定，向被告請求
    3 倍之懲罰金賠償金。茲就甲○○請求之項目及金額分述如
    下：①醫療費用及因常態性過敏所需增加用品新臺幣（下同
    ）70,827元（支出醫療費用目前計18,401元＋冷氣機42,000
    元＋空氣清淨機日圓37,257元〈折合台幣約10,426元〉＝
    70,827元）。因甲○○尚在持續就診當中，疾病所造成之損
    害，難以估算，茲就所支出之醫療費用，依民事訴訟法第
    244 條第4 項之規定，表明最低請求之金額。②精神慰撫金
    100 萬元。甲○○長達兩年於幼兒園上課日即一個禮拜5 天
    ，每天8 小時連續吸入濃度1ppm上下（誤差值0. 3p pm上下
    ）之二氧化氯致肺功能嚴重減損，對照勞工保險失能給付標
    準已符合肺臟第12級失能標準，依司法實務見解，甲○○應
    有8.33 %之勞動力減損。以基本工資每月23,800元，依霍夫
    曼式計算至65歲法定退休止，勞動力減損之損失為656,490
    元，故請求之精神慰撫金其中已包含勞動力減損。
    ③懲罰性賠償金：3,212,481 元（計算式：〈①+ ②〉×3
    ＝3,212,481 元）。以上共計4,283,308 元（計算式：
    70,827+1,000 ,000 ＋3,212,481 ＝4,283,308 。㈢另乙○○、戊○○為甲○○之父母，因普力公司製造銷售之二氧化
    氯消毒劑，致甲○○受有傷害，侵害乙○○、戊○○基於父
    母子女之身分法益，精神上受有痛苦，爰依消保法第7 條第
    3 項、民法第195 條規定，請求被告連帶給付乙○○、戊○○精神慰撫金各50萬元等語。其聲明為：
    1.被告應連帶給付甲○○4,283,308 元，及自起訴狀繕本送
      達翌日起至清償日止，按年息5 % 計算之利息。
    2.被告應連帶給付戊○○50萬元，及自起訴狀繕本送達翌日
      起至清償日止，按年息5%計算之利息。
    3.被告應連帶給付乙○○50萬元，及自起訴狀繕本送達翌日
      起至清償日止，按年息5%計算之利息。
    4.願供擔保請准宣告假執行。
二、被告辯稱：㈠二氧化氯係非常穩定，具有消毒、除茵功效之
    物質，普力公司銷售之普力-600消毒劑，成分為二氧化氯，
    濃度僅有7%，未達濃度50% 之標準，且經行政院衛生署審認
    無毒性、無刺激性、對人體無害性、消毒殺菌效能等多項通
    過，並核發環境用藥許可證，我國無規定禁止二氧化氯之產
    品不得使用於有人存在之處所，且國人生活生活周遭常使用
    二氧化氯產品達到殺菌消毒之功效。又普力涵氧機係考量以
    人力擦拭、手持噴瓶之方式，耗時費力，故提供取代手持噴
    瓶方式之設備，使操作人員進行空間內之設備表面消毒。而
    甲○○就讀之莒光幼兒園添購普力公司銷售之普力涵氧機時
    ，普力公司即給予其適當的建議使用方法，強調霧化機係為
    節省人力及加強消毒滅菌功能之替代手持噴瓶設備，使用時
    應稀釋消毒錠至50ppm （一般建議使用濃度之一半），使用
    時機為教室無人在場之騰空時間，且應打開教室上沿窗戶，
    加速消毒滅菌效能及時間，就此部分，依莒光幼兒園家長投
    訴事件紀錄表可知，幼兒園應有明確遵守上開建議使用方法
    ，且經戊○○反應不要再使用時，該幼兒園予即停用，是甲○○所罹疾病應與普力公司銷售之普力涵氧機無關。㈡又我
    國為執行空氣中二氧化氯之檢測，擬具「空氣中二氧化氯檢
    測方法—離子層電導度法草案，說明為執行空氣中二氧化氯
    之檢測，應採取離子層析電導度法，原告逕以攜帶式特殊氣
    體偵測器檢測，指稱普力涵氧機所散發之二氧化氯超出容許
    標準10倍云云，並不足採。㈢原告應先就甲○○所罹疾病之
    損害與普力公司銷售之普力涵氧機、普力600 消毒劑產品間
    有因果關係先為舉證，不得逕行推論，原告既未能舉證證明
    ，其請求被告賠償顯無理由等語。其聲明為：原告之訴駁回
    。並陳明如受不利判決，願供擔保請准宣告免為假執行。
三、本院之判斷：
  ㈠按損害賠償之債，以有損害之發生及有責任原因之事實，並
    二者之間，有相當因果關係為成立要件。故原告所主張損害
    賠償之債，如不合於此項成立要件者，即難謂有損害賠償請
    求權存在（最高法院48年台上字第481 號判例意旨參照）。
    所謂相當因果關係，係指依經驗法則，綜合行為當時所存在
    之一切事實，為客觀之事後審查，認為在一般情形下，有此
    環境、有此行為之同一條件，均可發生同一之結果者，則該
    條件即為發生結果之相當條件，行為與結果即有相當之困果
    關係。反之，若在一般情形上，有此同一條件存在，而依客
    觀之審查，認為不必皆發生此結果者，則該條件與結果並不
    相當，不過為偶然之事實而已，其行為與結果間即無相當因
    果關係（最高法院98年度台上字第673 號判決意旨參照）。
    又受害人依民法第191 條之1 第1 項規定請求商品製造人負
    賠償責任，於受害人證明其損害之發生與商品之通常使用具
    有相當因果關係前，尚難謂其損害係因該商品之通常使用所
    致，而令商品製造人就其商品負侵權行為之賠償責任（最高
    法院97年度台上字第975 號判決意旨可資參照）。另消保法
    第7 條之1 固規定「企業經營者主張其商品於流通進入市場
    ，或其服務於提供時，符合當時科技或專業水準可合理期待
    之安全性者，就其主張之事實負舉證責任」，惟此部分僅基
    於保護消費者之目的而將產品符合水準及期待之舉證責任轉
    由企業經營者負擔，消費者依仍應先就其所受損害係因使用
    或消費系爭商品所致乙節負舉證責任。
  ㈡原告主張甲○○自107 年8 月1 日開始就讀莒光幼兒園，莒
    光幼兒園教室內裝設普力公司銷售之普力涵氧機做為消毒使
    用，因普力涵氧機搭用普力-600消毒劑產生之二氧化氯噴霧
    濃度高達1ppm，甲○○於上課期間長達2 年連續吸入，致陸
    續罹患未明示側性之慢性結膜炎、復發性口瘡、急性咽炎、
    嗽變異性氣喘、肺炎等疾病，並出現常態性過敏反應，肺功
    能嚴重受損。普力涵氧機所散發之二氧化氯噴霧濃度過高，
    顯然不符可期待之安全性，且普力公司疏未就該產品為警告
    標示，更將之推廣於學校，被告應對原告所受損害負連帶賠
    償責任等情，為被告所否認，並以前揭情詞置辯。查：
  ①普力涵氧機所搭用之普力600 消毒劑為一般環境衛生用藥，
    有效成份及含量為二氧化氯7%w/w ，由普力公司申請輸入，
    經行政院環境保護署於106 年間核給環境用藥許可證（環署
    衛輸字第0817號），其性能為殺菌、殺毒，適用範圍為公、
    私場所室內外環境乙情，有原告提出之普力600 消毒劑標示
    說明書在卷可稽（見本院卷一第261 頁），是普力公司銷售
    之普力600 消毒劑為經主管機關審查核准之一般環境衛生用
    藥，合先敘明。
  ②原告固以其所提文獻內容（見本院卷一第231 至254 頁）及
    其聲請本院函詢國立臺灣大學醫學院附設醫院（下稱臺大醫
    院）之函覆表示：「根據醫學文獻，反覆長期吸入二氧化氯
    可能會造成支氣管炎合併咳嗽有痰、呼吸喘、氣喘、過敏性
    鼻炎」等語（見本院卷二第173 頁）為據，主張甲○○所罹
    上開疾病係其長達兩年於幼兒園上課日即一個禮拜5 天，每
    天8 小時連續吸入普力涵氧機所散發濃度1ppm上下（誤差值
    0. 3ppm 上下）所造成云云（見本院卷二第58頁）。惟原告
    就其指稱普力涵氧機搭用普力-600消毒劑產生之二氧化氯噴
    霧濃度高達1ppm乙節，係自行持美國ATI PortaSens II Gas
    Det ector 攜帶式特殊氣體偵測器於接近普力涵氧機風口處
    進行測量，有其所提照片1 紙在卷可稽（見本院卷一第227
    頁），而該儀器使用何偵測氣體元件、有無準確校正均有所
    不明，被告對該偵測方式及結果亦有爭執，已難遽採。再依
    證人丙○○即甲○○就讀幼兒園之班級老師到庭證稱：「(
    問：在教室所擺設的這台機器< 即普力涵氧機> ，妳如何進
    行操作消毒的工作？）跟著說明書的使用方式操作，每一個
    消毒碇要加多少水，稀釋之後，要把稀釋藥物置入機器後才
    能消毒」、「( 問: 妳在操作這台機器時，是有小朋友在教
    室內嗎？）這台機器並沒有每天使用，使用的時間也不固定
    ，只有在小朋友感冒流行及腸病毒流行時才會開啟」、「(
    問：一個月大約開幾次？）有可能整個月都沒有開，因為那
    段時間不是流行病的高峰」、「( 問：一年會開幾次？）我
    沒有計算次數。如果是以感冒或腸病毒的高峰期算的話，大
    概是在9 、10月間及3 、4 月比較有開這台機器做消毒」、
    「問：這兩段時間有開的話，是否每天開嗎？）沒有」、「
     (問：大概多久開一次？）大概2-3 天開一次，就只開一次
    ，一次機器消毒的時間是半個小時」、「( 問：時間點為何
    ？）不一定，有時候是在小朋友剛入園進教室時，也有在小
    朋友出去運動時開，開啟的時間並不固定」等語（見本院卷
    二第83至85頁），可知原告所主張「甲○○係於長達兩年於
    幼兒園上課日即一個禮拜5 天，每天8 小時連續吸入普力涵
    氧機所散發濃度1ppm上下（誤差值0.3ppm上下）之二氧化氯
    」之前提事實並不存在。又本院依原告聲請將其所提供甲○○之就診紀錄即原證3 、6 所示資料函詢臺大醫院關於甲○○上開就診資料所列症狀是否與甲○○連續2 年每週5 天，
    每天8 小時持續吸入濃度1ppm之二氧化氯有關？（見本院卷
    二第103 頁），據該院函覆稱：「急性發炎或感染無法判定
    是否跟慢性吸入二氧化氯有關。肺功能數值的改變可能有關
    ，然因兒科病人肺功能檢查，常因病人無法全配合，而且相
    關正常數值和年齡、體型均有關係，所以準確度不如成人，
    無法用單一數據來認定病人有肺功能不佳或氣喘相關問題」
    等語（見本院卷二第173 頁），是依原告所提事證，無從認
    定甲○○所罹慢性結膜炎、復發性口瘡、急性咽炎、肺炎等
    疾病，係吸入普力涵氧機所散發之二氧化氯霧氣所造成，更
    無法證明甲○○有其所指肺功能嚴重受損狀況。至原告雖稱
    ：甲○○就學前未曾罹患相關呼吸道、眼結膜等疾病，而上
    開疾病與醫學文獻所示二氧化氯中毒病症相同，顯見甲○○
    所罹疾病與吸入普力涵氧機散發之二氧化氯間有因果關係云
    云，然本院衡諸原告所指之普力涵氧機置放地點係在幼兒園
    教室內，甲○○就學期間尚有多名幼童與甲○○同處該教室
    ，原告未能提出同教室之其他幼童亦有類似症狀出現之相關
    證據，復參以被告所提莒光園幼兒園家長投訴事件紀錄表記
    載：「媽媽在這段時間還成立群組，邀班上有興趣想了解普
    力的家長進入群組，並在群組內開始po文章，和家長說普力
    對人體傷害等等。沒有家長給予太多回應，後來群組自行解
    散」（見本院一卷第327 頁），是自難以甲○○所罹疾病與
    醫學文獻所示二氧化氯中毒病症相同，遽推認甲○○所罹疾
    病與普力涵氧機有關。
  ③原告所舉事證既無法證明甲○○所罹慢性結膜炎、復發性口
    瘡、急性咽炎、肺炎等疾病，係吸入普力涵氧機所散發之二
    氧化氯霧氣所造成及甲○○有肺功能嚴重受損情形，則原告
    以甲○○因吸入普力涵氧機所散發之二氧化氯霧氣致罹諸多
    疾病為由，依民法第184 條、191-1 條第1 項、第195 條第
    3 項、民法第28條、公司法第23條第2 項及消保法第7 條、
    第51條規定，請求被告連帶賠償其所受損害，即屬無據。
四、從而，原告依上開規定請求判如其訴之聲明所示，為無理由
    ，應予駁回。又原告之訴既經駁回，其假執行之聲請則失所
    依附，應併予駁回。
五、本件事證已臻明確，兩造其餘之攻擊或防禦方法及所用之證
    據，經本院斟酌後，認為均不足以影響本判決之結果，爰不
    逐一論列，附此敘明。
六、訴訟費用負擔之依據：民事訴訟法第78條。
中    華    民    國  110     年    12    月    7     日 
                  民事第四庭    法  官  古秋菊                                                                                            
以上正本係照原本作成
如對本判決上訴，須於判決送達後20日內向本院提出上訴狀。
中    華    民    國   110    年    12    月    8     日
                                書記官  蔡叔穎